【裁判字號】    98,聲,735
【裁判日期】    981027
【裁判案由】    停止強制執行
【裁判全文】
臺灣新竹地方法院民事裁定               98年度聲字第735號
聲  請  人  丙○○
相  對  人  臺灣銀行股份有限公司
法定代理人  丁○○
訴訟代理人  乙○○
相  對  人  久驊資產管理股份有限公司
法定代理人  甲○○
上列當事人間聲請停止強制執行事件，本院裁定如下：
    主  文
聲請人供擔保新臺幣玖萬仟陸佰捌拾元後，本院九十八年度司
執字第一００一０號執行事件、九十八年度司執字第一六九０五
號執行事件（已併入本院九十八年度司執字第一００一０號執行
事件）關於附表所示執行標的之強制執行程序，於本院九十八年
度訴字第五四六號債務人異議之訴事件全案終結確定前應暫予停
止。
    理  由
一、本件聲請意旨略以：（一）緣原告為前揭強制執行案件原債
    務人林陳娘之胞弟，因林陳娘於民國92年9月3曰死亡後，原
    告不察其前順位繼承人業已拋棄繼承以及繼承債務存在，致
    未能於法定期間為拋棄繼承，而不幸繼承原債務人之債務。
    （二）原告於臺灣銀行新竹分行0000000000000帳號內之存
    款全數遭到鈞院98年度司執字第10100號強制執行案件98年
    6月24日執行命令扣押，查前揭存款帳戶，存款來源為原告
    於90年9月自新竹市龍山國民小學教師任內退休所獲公保養
    老給付新臺幣（下同）396,000元加上孳息，迄至98年8月17
    日止，本息共計411,403元。依退休人員退休金優惠存款辦
    法及臺灣銀行相關規定，前揭銀行帳戶適用優惠存款利率且
    僅限於存入公保養老給付金額，凡此有新竹縣政府發給原告
    之學校教職員一次退休金證書、臺灣銀行優惠儲蓄存款綜合
    服務存摺及存款餘額證明書可稽，故前揭遭扣押之存款實非
    繼承人林陳娘之遺產，要無疑。（三）另原告於富邦證券華
    信分公司第0000000000號集保帳戶內之上市公司股票，包含
    台積電1860股及宏基114股，合計價值約115,488元，於98年
    8月2日亦遭鈞院98年度司執字第16905號強制執行事件扣押
    ，查遭扣押之兩種股票全數為原告於91年7月24日（在原債
    務人林陳娘死亡前1年1個月又10天）後即無任何買入股票紀
    錄，凡此有富邦證券華信分公司所出具之交易明細表以及集
    保存摺登錄資料可稽，故遭前揭執行案件扣押之股票實非被
    繼承人林陳娘之遺產，亦無疑義。（四）查民法第1148條第
    2項所定「繼承人對於被繼承人之債務，以因繼承所得遺產
    為限，負責清償責任」，以及民法繼承編施行法增訂第1之3
    條第2項、第4項「繼承在民法繼承編中華民國98年5月22日
    修正施行前開始，繼承人對於繼承開始以前已發生代負履行
    責任之保證契約債務，由其繼續履行債務顯失公平者，以所
    得遺產為限，負清償責任」、「繼承在民法繼承編中華民國
    98年5月22日修正施行前開始，繼承人因不可歸責於己之事
    由或未同居共財者，於繼承開始時無法知悉繼承債務之存在
    ，致未能於修正施行前之法定期間為限定或拋棄繼承，且由
    其繼續履行繼承債務顯失公平者，於修正施行後，以所得遺
    產為限，負清償責任」規定，前揭遭強制執行扣押之原告存
    款及股票，既然非屬被繼承人林陳娘之遺產，前揭強制執行
    程序顯已牴觸上揭民法規定，損害原告合法權益，故聲請人
    請求在債務人異議之訴判決確定前，停止本件強制執行之程
    序等語。
二、按有回復原狀之聲請，或提起再審或異議之訴，或對於和解
    為繼續審判之請求，或提起宣告調解無效之訴、撤銷調解之
    訴，或對於許可強制執行之裁定提起抗告時，法院因必要情
    形或依聲請定相當並確實之擔保，得為停止強制執行之裁定
    ，強制執行法第18條第2項定有明文。
三、經查，相對人久驊資產管理股份有限公司、臺灣銀行股份有
    限公司先後對聲請人之存款、股票聲請強制執行，由本院分
    別以98年度司執字第10010、16905號執行事件受理後，後案
    之98年度司執字第16905號執行事件已併入前案之98年度司
    執字第10010號執行案件，聲請人對該等執行事件已提起債
    務人異議之訴，現由本院以98年度訴字第546號案件審理在
    案等情，業據本院調閱該等民事執行卷宗、民事卷宗核閱無
    訛，故聲請人聲請在債務人異議之訴判決確定前，停止上開
    強制執行程序，揆諸首揭規定，為有理由，應予准許。
四、擔保金額之核定：
（一）按法院依強制執行法第18條第2項定擔保金額而准許停止
      強制執行之裁定者，該項擔保係預備供債權人因停止執行
      所受損害之賠償，其數額應依標的物停止執行後，債權人
      未能即時受償或利用該標的物所受之損害額，或其因另供
      擔保強制執行所受之損害額定之，非以標的物之價值或其
      債權額為依據，此有最高法院86年度臺抗字第442號裁判
      意旨可資參照。
（二）查本院98年度司執字第10100、16905號強制執行事件，相
      對人聲請強制執行債權額分別為876,351元、10,662,047
      元（9,933,940元+728,107元），總計11,538,398元，執
      行標的各為聲請人所指為其所有臺灣銀行新竹分行之存款
      411,403元、暨台積電股票1860股、宏基股票114股，此業
      經本院核閱上述執行事件卷宗查明屬實，上開遭查扣之股
      票價值依裁定日前一日之收盤價計算，價值約為123,909
      元【台積電1860股×61.5=114,390、宏基114股×83.5元=
      9,519、114,390+9,519=123,909】。本件執行標的物之價
      值尚未逾相對人聲請執行之債權額11,538,398元，故聲請
      人所提債務人異議之訴排除強制執行之利益即訴訟標的價
      額應核定為535,312元【411,403+123,909=535,312】（最
      高法院91年度第5次民事庭會議決議參照），應適用普通
      訴訟程序，惟其訴訟標的價額未逾1,500,000元，為不得
      上訴第三審之事件。聲請人聲請停止上開強制執行程序，
      所應供擔保之金額，依首揭說明，應為相對人因無法強制
      執行上開存款及股票以滿足其債權期間所生之利息損失，
      即應以前開存款及股票價值按法定利率，計算至前揭異議
      之訴確定終結時之金額為適當。本院審酌相對人上開執行
      名義之債權額、因未能即時依強制執行程序受償之損害額
      及聲請人所提起之第三人異議之訴案情之繁簡程度，並參
      考各級法院辦案期限實施要點規定，第一、二審程序審判
      案件之期限分別為1年4個月、2年，加上裁判送達、上訴
      、分案等期間，判決確定所需耗費之訴訟時間等情，預估
      聲請人提起執行異議之訴獲准停止執行因而致相對人之執
      行延滯期間為3年6月，再以聲請人主張為其所有之執行標
      的價值535,312元，按法定利率年息5％計算，本件相對人
      因聲請人提起債務人異議之訴，因而停止執行致相對人債
      權人未能即時受償之損害額約為93,680元（計算式：執行
      標的物價值535,312元×利率5％×3.5年=93,680元，元以
      下四捨五入），爰准許聲請人供擔保金93,680元後，在本
      院98年度訴字第546號全案終結確定前，就其主張所有之
      存款及股票部分停止執行程序。
五、爰依強制執行法第18條第2項，裁定如主文。
中    華    民    國    98    年    10    月    27    日
                  民事第一庭    法  官  吳靜怡
以上正本係照原本作成。
如對本裁定抗告，須於裁定送達後10日內向本院提出抗告狀。
中    華    民    國    98    年    10    月    27    日
                                書記官  彭連喜
┌──────────────────────────┐
│附表：                                              │
├──┬───────────────────────┤
│編號│  執  行  標   的                             │
├──┼───────────────────────┤
│ 1  │  臺灣銀行新竹分行0000000000000帳號內         │
│    │  之存款411,403元                             │
├──┼───────────────────────┤
│ 2  │  台積電股票1860股、宏基股票114股             │
└──┴───────────────────────┘


司法院資訊處製作；財團法人民間司法改革基金會備份。
